---
title: "Analiza liczby rozwodów w poszczególnych powiatch."
author: "Natalia Orzechowska, Alicja Lisiecka"
date: "16 czerwca 2020"
output: html_document
---

```{r setup, include=FALSE}
knitr::opts_chunk$set(echo = TRUE)
library(dplyr)
library(tidyverse)
library(ggplot2)
library(readxl)
library(sf)
library(corrplot)
library(Hmisc)
```

# Wczytanie danych

Dane, które zostały wykorzystane do przeprowadzenia analizy pochodzą z Banku Danych Lokalnych. Dane przedstawiają ilość rozwodów wg powiatów, liczbę pracujących wg grup sekcji i płci w powiatach, liczbę absolwentów uczelni wyższych wg powiatów oraz przeciętne miesięczne wynagrodzenie brutto w relacji do średniej krajowej. Wszystkie dane pochodzą z 2018  roku. W niniejszym raporcie zostanie podjęta próba znalezienia odpowiedzi na pytanie, czy liczba rozwodów zależy od wynagrodzenia, sekcji zawodowej oraz liczby absolwentów (sugerując, że osoba jest wykształcona).


```{r}
powiaty <- st_read( dsn = 'C:/Users/Alicja/Desktop/Dane projekt zaliczeniowy/PRG_jednostki_administracyjne_v40_SZPRG/Powiaty.shp' )
y_rozwody <- readxl::read_xlsx('C:/Users/Alicja/Desktop/Dane projekt zaliczeniowy/rozwody.xlsx', sheet = 2)
x_wynagrodzenie <- readxl::read_xlsx('C:/Users/Alicja/Desktop/Dane projekt zaliczeniowy/wynagrodzenie.xlsx', sheet = 2)
x_pracujacy_sekcje <- readxl::read_xlsx('C:/Users/Alicja/Desktop/Dane projekt zaliczeniowy/pracujacy_sekcje.xlsx', sheet = 2)
x_absolwenci <- readxl::read_xlsx('C:/Users/Alicja/Desktop/Dane projekt zaliczeniowy/absolwenci.xlsx', sheet = 2)
View(y_rozwody)
View(x_pracujacy_sekcje)
powiaty$JPT_KOD_JE <- paste0(powiaty$JPT_KOD_JE,'000')
head(powiaty$JPT_KOD_JE)
x_wynagrodzenie$`przeciętne miesięczne wynagrodzenia brutto w relacji do średniej krajowej (Polska=100)`
```


# Przygotowanie danych

W pierwszej kolejności trzeba połączyć dane i usunąć nieporzebne kolumny.
```{r}
#łączenie
first_df <- left_join(y_rozwody,select(x_wynagrodzenie,Kod,`przeciętne miesięczne wynagrodzenia brutto w relacji do średniej krajowej (Polska=100)`) , by = "Kod")
View(first_df)
second_df <- left_join(first_df,x_pracujacy_sekcje,by = "Kod")
View(second_df)
# usuwanie kolumny 
second_df$Nazwa.y <- NULL
View(second_df)
second_df <- second_df[!is.na(second_df$Kod),]
second_df <- rename(second_df,ilosc_rozwodow = ogółem)
View(second_df)
third_df <- left_join(second_df,x_wynagrodzenie, by = "Kod")
View(third_df)
third_df$Nazwa <- NULL
View(third_df)
fourth_df <- left_join(third_df,x_absolwenci, by = "Kod")
View(fourth_df)
fourth_df$Nazwa <- NULL
View(fourth_df)
final_df <- powiaty %>% left_join(fourth_df, by = c ( 'JPT_KOD_JE' = 'Kod'))
final_df %>% summary()
final_df <- rename(final_df,przecietne_miesieczne_wynagrodzenie = `przeciętne miesięczne wynagrodzenia brutto w relacji do średniej krajowej (Polska=100).y`)
```



Podgląd danych:
```{r}
dane_bez_sf <- fourth_df
summary(dane_bez_sf)
```


Następnie należy przekonwertować dane z tekstu na liczby:
```{r}
# z tekstu na liczby
dane_bez_sf$ilosc_rozwodow = as.numeric(as.character(dane_bez_sf$ilosc_rozwodow ))
dane_bez_sf$`przeciętne miesięczne wynagrodzenia brutto w relacji do średniej krajowej (Polska=100).x` = 
  as.numeric(as.character(dane_bez_sf$`przeciętne miesięczne wynagrodzenia brutto w relacji do średniej krajowej (Polska=100).x` ))
dane_bez_sf$`rolnictwo, leśnictwo, łowiectwo i rybactwo` = as.numeric(as.character(dane_bez_sf$`rolnictwo, leśnictwo, łowiectwo i rybactwo`))
dane_bez_sf$`przemysł i budownictwo` = as.numeric(as.character(dane_bez_sf$`przemysł i budownictwo` ))
dane_bez_sf$`handel; naprawa pojazdów samochodowych; transport i gospodarka magazynowa; zakwaterowanie i gastronomia; informacja i komunikacja` = 
  as.numeric(as.character(dane_bez_sf$`handel; naprawa pojazdów samochodowych; transport i gospodarka magazynowa; zakwaterowanie i gastronomia; informacja i komunikacja`))
dane_bez_sf$`działalność finansowa i ubezpieczeniowa; obsługa rynku nieruchomości` = 
  as.numeric(as.character(dane_bez_sf$`działalność finansowa i ubezpieczeniowa; obsługa rynku nieruchomości`)) 
dane_bez_sf$`pozostałe usługi` = as.numeric(as.character(dane_bez_sf$`pozostałe usługi`)) 
dane_bez_sf$`przeciętne miesięczne wynagrodzenia brutto w relacji do średniej krajowej (Polska=100).y` = 
  as.numeric(as.character(dane_bez_sf$`przeciętne miesięczne wynagrodzenia brutto w relacji do średniej krajowej (Polska=100).y`)) 
dane_bez_sf$`absolwenci ogółem` = as.numeric(as.character(dane_bez_sf$`absolwenci ogółem`))
```






```{r}
#zastąpienie braków w danych mediana z kolumny 
#mediany <- lapply(dane_bez_sf, 0 , na.rm = TRUE)
dane_bez_sf[is.na(dane_bez_sf)] <-0
dane_bez_sf <- dane_bez_sf %>%
  rename(rozw = ilosc_rozwodow,
         wynag =`przeciętne miesięczne wynagrodzenia brutto w relacji do średniej krajowej (Polska=100).x`,
         rolnic = `rolnictwo, leśnictwo, łowiectwo i rybactwo`,
         przem = `przemysł i budownictwo`,
         handel = `handel; naprawa pojazdów samochodowych; transport i gospodarka magazynowa; zakwaterowanie i gastronomia; informacja i komunikacja`,
         finans = `działalność finansowa i ubezpieczeniowa; obsługa rynku nieruchomości`,
         poz_usl = `pozostałe usługi`,
         absol =  `absolwenci ogółem`)
dane_bez_sf$`przeciętne miesięczne wynagrodzenia brutto w relacji do średniej krajowej (Polska=100).y` <- NULL
View(dane_bez_sf)
```



# Wizualizacja danych

Poniżej wyliczone zostały podstawowe statystki dla badanego zbioru danych:
```{r}
dane_z_sf <-  powiaty %>% left_join(dane_bez_sf, by = c ( 'JPT_KOD_JE' = 'Kod'))
summary(dane_z_sf)
```



Poniższy wykres przedstawia powiaty o największej oraz najmniejszej liczbie rozwodów w danym powiecie. Z wykresu wynika, że najwięcej rozwodów odnotowano w powiecie m. st. Warszawa (3.594). Na drugim miejscu jest powiat m. Wrocław (1.427) i na trzecim powiat m. Kraków (1.367). Najmniej odnotowano w powiecie łosickim (27).

```{r}
# rozwody w powiatach 
ggplot(dane_z_sf,aes(fill = rozw )) + geom_sf()+
  scale_fill_gradient( low = 'white' ,  high = 'red')
dane_z_sf %>%
  arrange(desc(rozw))%>%
  select(rozw, Nazwa.x)
```






Poniższy wykres przedstawia przeciętne wynagrodzenie brutto w relacji do średniej krajowej.
```{r}
#wynagrodzenie w powiatach 
ggplot(dane_z_sf,aes(fill = wynag )) + geom_sf()+
  scale_fill_gradient( low = 'white' ,  high = 'dark green')
```

```{r}
dane_bez_sf %>%
  arrange((desc(wynag)))
```

Z powyższej tabeli wynika, że największe przeciętne wynagrodzenie w relacji do średniej krajowej brutto jest w powiecie m.Jastrzębie Zdrój.


```{r}
dane_bez_sf %>%
  arrange(wynag)
```
Najmniejsze z kolei w powiecie kępińskim, bo tylko jest to 65,8% średniej krajowej brutto.



```{r}
#ilość absolwentów
ggplot(dane_z_sf,aes(fill = absol )) + geom_sf()+
  scale_fill_gradient( low = 'white' ,  high = 'dark blue')
```





Najwięcej absolwentów uczelni wyższych jest w województwie mazowieckim (60.795). Jest to związane z faktem, że to województwo posiada najwięcej uczelni wyższych w Polsce.





Poniżej zostały wyliczone średnie zarobki brutto w relacji do średniej krajowej w poszczególnych województwach. Wynika więc, że największa średnia jest w województwie śląskim (93,40811), a najmniejsze w woj. warmińsko-mazurskim (78,88636).

```{r}
# srednie zarobki w wojewodztwie

srednie_zarobki_wojewodztwa <- dane_bez_sf %>% group_by(wojewodztwo) %>%
  summarise(srednie_zarobki = mean(wynag))

View(srednie_zarobki_wojewodztwa)

ggplot(dane_bez_sf,aes(wojewodztwo))+
  geom_bar() + 
  ylab("Rozwody")+
  theme(axis.text.x=element_text(angle =- 90, vjust = 0.5))

ggplot(srednie_zarobki_wojewodztwa,aes(wojewodztwo,srednie_zarobki,group =1)) +
  geom_point(aes(y = srednie_zarobki_wojewodztwa$srednie_zarobki))+
  geom_line()+
  ylab("Średnie zarobki")+
  theme(axis.text.x=element_text(angle =- 90, vjust = 0.5))


```



Poniżej przedstawiona jest macierz korelacji, która pokazuje związek pomiędzy poszczególnymi zmiennymi.

```{r}
# macierz korelacji 
macierz_korelacji <-cor(dane_bez_sf[sapply(dane_bez_sf,is.numeric)])
corrplot(macierz_korelacji,method="color")
# duza dodatnia korelacja miedzy liczba rozwodow a iloscia absolwentów
# mała dodatnia korelacja miedzy liczbą rozwodów a wynagrodzeniem 
# mała dodatnia korelacja miedzy liczba absolwentow a wynagrodzeniem
# mała dodatnia korelacja miedzy praca w finansach a wynagrodzeniem
```



Powszechnie uważa się, że osoby, które są wykształcone i dobrze zarabiają dążą do samodzielności i niezależności finasnsowej od współmałżonka. Konflikt interesów i różne priorytety życiowe wpływają na podjęcie decyzji o rzowodzie. Jak silna jest ta zależność przedstawia poniższa analiza:

```{r}
our_model<-lm(rozwody~wynag+rolnic+przem+handel+finans+poz_usl+absol, data=dane_bez_sf)
summary(our_model) 
```

Z powyższego wynika, że zmienne rolnic, handel, finans, poz_usl i absol mogą być uznan jako nieistotne.

```{r}
plot(our_model)
```







