---
title: "Analiza liczby rozwodów w poszczególnych powiatch"
author: "Natalia Orzechowska, Alicja Lisiecka"
date: "16 czerwca 2020"
output: html_document
---

```{r setup, include=FALSE}
knitr::opts_chunk$set(echo = TRUE)

library(dplyr)
library(tidyverse)
library(ggplot2)
library(readxl)
library(sf)
library(corrplot)
library(Hmisc)
```

# Wczytanie danych

Dane, które zostały wykorzystane do przeprowadzenia analizy pochodzą z Banku Danych Lokalnych. Dane przedstawiają ilość rozwodów wg powiatów, liczbę pracujących wg grup sekcji i płci w powiatach, liczbę absolwentów uczelni wyższych wg powiatów oraz przeciętne miesięczne wynagrodzenie brutto w relacji do średniej krajowej. Wszystkie dane pochodzą z 2018  roku. W niniejszym raporcie zostanie podjęta próba znalezienia odpowiedzi na pytanie, czy liczba rozwodów zależy od wynagrodzenia, sekcji zawodowej oraz liczby absolwentów (sugerując, że osoba jest wykształcona).


```{r}
powiaty <- st_read( dsn = 'C:/Users/Alicja/Desktop/Dane projekt zaliczeniowy/PRG_jednostki_administracyjne_v40_SZPRG/Powiaty.shp' )

y_rozwody <- readxl::read_xlsx('C:/Users/Alicja/Desktop/Dane projekt zaliczeniowy/rozwody.xlsx', sheet = 2)

x_wynagrodzenie <- readxl::read_xlsx('C:/Users/Alicja/Desktop/Dane projekt zaliczeniowy/wynagrodzenie.xlsx', sheet = 2)

x_pracujacy_sekcje <- readxl::read_xlsx('C:/Users/Alicja/Desktop/Dane projekt zaliczeniowy/pracujacy_sekcje.xlsx', sheet = 2)

x_absolwenci <- readxl::read_xlsx('C:/Users/Alicja/Desktop/Dane projekt zaliczeniowy/absolwenci.xlsx', sheet = 2)

View(y_rozwody)

View(x_pracujacy_sekcje)

powiaty$JPT_KOD_JE <- paste0(powiaty$JPT_KOD_JE,'000')

head(powiaty$JPT_KOD_JE)
x_wynagrodzenie$`przeciętne miesięczne wynagrodzenia brutto w relacji do średniej krajowej (Polska=100)`

```


# Przygotowanie danych

W pierwszej kolejności trzeba połączyć dane i usunąć nieporzebne kolumny.
```{r}
#łączenie
first_df <- left_join(y_rozwody,select(x_wynagrodzenie,Kod,`przeciętne miesięczne wynagrodzenia brutto w relacji do średniej krajowej (Polska=100)`) , by = "Kod")
View(first_df)
second_df <- left_join(first_df,x_pracujacy_sekcje,by = "Kod")
View(second_df)

# usuwanie kolumny 
second_df$Nazwa.y <- NULL

View(second_df)

second_df <- second_df[!is.na(second_df$Kod),]
second_df <- rename(second_df,ilosc_rozwodow = ogółem)

View(second_df)

third_df <- left_join(second_df,x_wynagrodzenie, by = "Kod")

View(third_df)

third_df$Nazwa <- NULL

View(third_df)

fourth_df <- left_join(third_df,x_absolwenci, by = "Kod")

View(fourth_df)

fourth_df$Nazwa <- NULL

View(fourth_df)

final_df <- powiaty %>% left_join(fourth_df, by = c ( 'JPT_KOD_JE' = 'Kod'))

final_df %>% summary()

final_df <- rename(final_df,przecietne_miesieczne_wynagrodzenie = `przeciętne miesięczne wynagrodzenia brutto w relacji do średniej krajowej (Polska=100).y`)

```



Podgląd danych:
```{r}
dane_bez_sf <- fourth_df

summary(dane_bez_sf)
```


Następnie należy przekonwertować dane z tekstu na liczby:
```{r}
# z tekstu na liczby

dane_bez_sf$ilosc_rozwodow = as.numeric(as.character(dane_bez_sf$ilosc_rozwodow ))
dane_bez_sf$`przeciętne miesięczne wynagrodzenia brutto w relacji do średniej krajowej (Polska=100).x` = 
  as.numeric(as.character(dane_bez_sf$`przeciętne miesięczne wynagrodzenia brutto w relacji do średniej krajowej (Polska=100).x` ))
dane_bez_sf$`rolnictwo, leśnictwo, łowiectwo i rybactwo` = as.numeric(as.character(dane_bez_sf$`rolnictwo, leśnictwo, łowiectwo i rybactwo`))
dane_bez_sf$`przemysł i budownictwo` = as.numeric(as.character(dane_bez_sf$`przemysł i budownictwo` ))
dane_bez_sf$`handel; naprawa pojazdów samochodowych; transport i gospodarka magazynowa; zakwaterowanie i gastronomia; informacja i komunikacja` = 
  as.numeric(as.character(dane_bez_sf$`handel; naprawa pojazdów samochodowych; transport i gospodarka magazynowa; zakwaterowanie i gastronomia; informacja i komunikacja`))
dane_bez_sf$`działalność finansowa i ubezpieczeniowa; obsługa rynku nieruchomości` = 
  as.numeric(as.character(dane_bez_sf$`działalność finansowa i ubezpieczeniowa; obsługa rynku nieruchomości`)) 
dane_bez_sf$`pozostałe usługi` = as.numeric(as.character(dane_bez_sf$`pozostałe usługi`)) 
dane_bez_sf$`przeciętne miesięczne wynagrodzenia brutto w relacji do średniej krajowej (Polska=100).y` = 
  as.numeric(as.character(dane_bez_sf$`przeciętne miesięczne wynagrodzenia brutto w relacji do średniej krajowej (Polska=100).y`)) 
dane_bez_sf$`absolwenci ogółem` = as.numeric(as.character(dane_bez_sf$`absolwenci ogółem`))

```




# Wizualizacja danych

```{r}
#zastąpienie braków w danych mediana z kolumny 

#mediany <- lapply(dane_bez_sf, 0 , na.rm = TRUE)
dane_bez_sf[is.na(dane_bez_sf)] <-0

dane_bez_sf <- dane_bez_sf %>%
  rename(rozw = ilosc_rozwodow,
         wynag =`przeciętne miesięczne wynagrodzenia brutto w relacji do średniej krajowej (Polska=100).x`,
         rolnic = `rolnictwo, leśnictwo, łowiectwo i rybactwo`,
         przem = `przemysł i budownictwo`,
         handel = `handel; naprawa pojazdów samochodowych; transport i gospodarka magazynowa; zakwaterowanie i gastronomia; informacja i komunikacja`,
         finans = `działalność finansowa i ubezpieczeniowa; obsługa rynku nieruchomości`,
         poz_usl = `pozostałe usługi`,
         absol =  `absolwenci ogółem`)

dane_bez_sf$`przeciętne miesięczne wynagrodzenia brutto w relacji do średniej krajowej (Polska=100).y` <- NULL

View(dane_bez_sf)
```



Poniżej przedstawiona jest macierz korelacji, która pokazuje związek pomiędzy poszczególnymi zmiennymi.

```{r}
# macierz korelacji 
macierz_korelacji <-cor(dane_bez_sf[sapply(dane_bez_sf,is.numeric)])

corrplot(macierz_korelacji,method="color")

# duza dodatnia korelacja miedzy liczba rozwodow a iloscia absolwentów
# mała dodatnia korelacja miedzy liczbą rozwodów a wynagrodzeniem 
# mała dodatnia korelacja miedzy liczba absolwentow a wynagrodzeniem
# mała dodatnia korelacja miedzy praca w finansach a wynagrodzeniem


```




Poniżej wyliczone zostały podstawowe statystki dla badanego zbioru danych:
```{r}
dane_z_sf <-  powiaty %>% left_join(dane_bez_sf, by = c ( 'JPT_KOD_JE' = 'Kod'))

summary(dane_z_sf)
```



```{r}
# rozwody w powiatach 
ggplot(dane_z_sf,aes(fill = rozw )) + geom_sf()+
  scale_fill_gradient( low = 'white' ,  high = 'red')

dane_z_sf %>%
  arrange(desc(rozw))%>%
  select(rozw, Nazwa.x)
```
Powyższy wykres przedstawia powiaty o największej oraz najmniejszej liczbie rozwodów w danym powiecie. Z wykresu wynika, że najwięcej rozwodów odnotowano w powiecie m. st. Warszawa (3.594). Na drugim miejscu jest powiat m. Wrocław (1.427) i na trzecim powiat m. Kraków (1.367). Najmniej odnotowano w powiecie łosickim (27).




```{r}
#wynagrodzenie w powiatach 
ggplot(dane_z_sf,aes(fill = wynag )) + geom_sf()+
  scale_fill_gradient( low = 'white' ,  high = 'dark green')
```

